【裁判字號】    99,上易,26
【裁判日期】    990421
【裁判案由】    傷害等
【裁判全文】
臺灣高等法院臺中分院刑事判決          99年度上易字第26號
上  訴  人  臺灣臺中地方法院檢察署檢察官
被      告  乙○○原名趙育漢.
選任辯護人  何志揚律師
上列上訴人因被告傷害等案件，不服臺灣臺中地方法院98年度易
字第2255號中華民國98年11月16日第一審判決（起訴案號：臺灣
臺中地方法院檢察署98年度偵字第9945號），提起上訴，本院判
決如下：
    主  文
上訴駁回。
    理  由
一、公訴意旨略以：被告乙○○（原名趙育漢）係臺中市○○區
    ○○里○○路○ 段615 號之「三采藝術園區大廈」之住戶，
    於民國97年12月6 日14時15分許，該大廈住戶在視聽室舉辦
    遴選管理公司說明會，當某管理公司正在作服務事項之說明
    時，同為住戶之告訴人甲○○因故於現場大聲爭執、拍桌子
    ，引起被告之不滿，被告竟基於傷害、公然侮辱之犯意，以
    雙手將告訴人推往門外，並與告訴人發生拉址，致告訴人倒
    地受有左腰部、胸部挫傷及左手腕抓傷等傷害。於雙方推拉
    之過程中，被告同時對告訴人辱罵稱：「你他媽的! 給我滾
    出去」等語，因認被告涉有刑法第277 條第1 項之傷害罪嫌
    及同法第309 條第1 項之公然侮辱罪嫌等語。
二、檢察官之舉證：
    檢察官起訴被告涉嫌犯罪，係以下列事證為其論據：
  (一)告訴人之指證。
  (二)告訴人之指證與證人魏道正、丁國書等在場之人之證述內容
    雖非完全吻合，然亦無違背。
  (三)告訴人之診斷證明書1 份。
  (四)以告訴人之性格而論，豈有乖乖任被告搭肩就出去之理。被
    告所辯，顯係避重就輕之詞，委無足採。
三、被告之辯解：
    被告堅詞否認有何傷害及公然侮辱之犯行，辯稱：伊於起訴
    書所載之時、地，只有搭著告訴人之左肩，請他出去，並與
    告訴人一起走到門外，隨即回到會場，並未推告訴人，亦未
    出言辱罵告訴人等語。辯護人則以：公訴人認被告涉有傷害
    及公然侮辱犯行，僅有告訴人之指訴及其提出之診斷證明書
    為證據，然依證人魏道正之證述，被告與告訴人是互抓手臂
    而互推，告訴人並未跌坐在地上，被告亦未對告訴人辱罵「
    你他媽的！給我滾出去」；而證人楊淯誠（原名楊忠耿）亦
    證述只看到有人在門口爭執，沒看到有人跌倒，也沒聽到有
    人辱罵，而告訴人之指訴前後不一，對於關鍵問題則閃爍其
    詞，表示不復記憶，並無積極證據證明被告有起訴書所載之
    犯行等語。
四、本院之判斷：
  (一)按犯罪事實應依證據認定之，無證據不得認定犯罪事實；又
    不能證明被告犯罪者，應諭知無罪之判決；刑事訴訟法第15
    4 條第2 項、第301 條第1 項分別定有明文。次按，認定犯
    罪事實所憑之證據，雖不以直接證據為限，間接證據亦包括
    在內；然而無論直接或間接證據，其為訴訟上之證明，須於
    通常一般之人均不致有所懷疑，而得確信其為真實之程度者
    ，始得據為有罪之認定，倘其證明尚未達到此一程度，而有
    合理之懷疑存在時，因而為無罪之判決，尚不得任意指為違
    法（最高法院76年台上字第4986號判例參照）。再刑事訴訟
    法第161 條第1 項亦規定，檢察官就被告犯罪事實，應負舉
    證責任，並指出證明之方法，是檢察官對於起訴之犯罪事實
    ，應負提出證據及說服之實質舉證責任，倘其所提出之證據
    ，不足為被告有罪之積極證明，或其指出證明之方法，無從
    說服法院以形成被告有罪之心證，基於無罪推定之原則，自
    應為被告無罪判決之諭知（最高法院92年度台上字第128 號
    判例意旨參照）。
  (二)告訴人於97年12月6 日前往林新醫院急診，經診斷左腰部、
    胸部挫傷痛及左手腕抓擦傷，固有診斷證明書、林新醫院病
    歷各1 份在卷可稽（見本院卷第58至63頁），惟診斷證明書
    及病歷僅能證明告訴人至醫院檢驗當時，受有上開傷勢之客
    觀事實，尚無從逕予推認該傷勢係由被告造成。
  (三)按被害人與一般證人不同，其與被告處於絕對相反的立場，
    其陳述之目的，在使被告受刑事訴追處罰，內容未必完全真
    實，證明力自較一般證人之之陳述薄弱。故被害人縱立於證
    人地位而為指證及陳述，且其陳證、陳述無瑕疵可指，仍不
    得作為有罪判決之唯一依據，應調查其他證據以察其是否與
    事實相符，亦即仍須有補強證據以擔保其指證、陳述之真實
    性，始得採為斷罪之依據（最高法院94年度台上字第3326號
    判決要旨可資參照）。證人即告訴人甲○○於原審審理時結
    證稱：97年12月6 日當天，伊站在電影室（即視聽室）大門
    前面，楊忠耿（即證人楊淯誠）站在距大門正前方約10公尺
    遠，當伊與丁國書主委發生爭執時，被告在電影室內趨前走
    向門口，突然站在伊面前，雙手按住伊之胸前，用力將伊往
    外推，同時當眾辱罵伊「你他媽的！給我滾出去」，伊因失
    去重心跌坐在地，致伊腰部受傷，伊當天在警局作完筆錄後
    才去醫院驗傷（見原審卷第53頁。後改稱警察到現場，經伊
    指認被告後，警察叫伊先離開，伊去驗傷後，晚上才去作筆
    錄【見原審卷第55頁反面】）。伊係利用簡報準備時間，向
    丁國書主委質問有關溢扣伊管理費之事，不知被告為何推伊
    ，也許是基於維護現場秩序之緣故，丁國書在偵查中說沒有
    看到伊遭被告推到外面，也未聽到被告辱罵，應該是丁國書
    被大門的牆擋住視線（見原審卷第53頁正、反面。後改稱坐
    在電影室內之丁國書主委可能與被告隸屬於同一委員會而未
    據實陳述，嗣又改稱丁國書之視線有被遮住，因丁國書之視
    線與被告用雙手按壓在伊胸前之位置，並未交集在一點【見
    原審卷第54頁】）。丁國書在偵查中說沒有聽到被告辱罵伊
    ，因為被告是向室外發聲，聲音不會由室外傳向室內，當時
    丁國書是在電影室裡面，距離門口約25公尺。伊是在電影室
    之門內遭被告往外推，伊往後退5 步，在電影室外面才跌倒
    。當時會場稱不上吵雜，但有些彼此討論之聲音，被告是以
    一般說話之聲音辱罵伊，當時魏道正也在場，警察到達現場
    後，伊即與警察進入電影室指認被告，警察即請被告出場，
    查驗被告之身分，並請伊去黎明派出所製作筆錄（見原審卷
    第53頁反面、54頁正反面。後改稱警察到現場經伊指認被告
    後，叫伊先離開，伊去驗傷後，印象中是晚上才去作筆錄【
    見原審卷第55頁反面】），伊當場有向警察表示要提出傷害
    及公然侮辱之告訴，警察未問伊何處受傷，也未在現場查看
    伊之傷勢，因伊受傷之地方需要脫褲子才看得到，警察只叫
    伊檢附驗傷單，警察並未在現場檢視伊之傷勢（見原審卷第
    54頁反面。後改稱伊在現場有簡略告訴警察伊之腰、胸疼痛
    【見原審卷第55頁】），現場環境不允許警察檢視，因現場
    未有遮蔽，伊不願在現場解衣脫褲，警察就未要求查看（見
    原審卷第55頁。後改稱當時警察有無主動要求查看伊之傷勢
    ，已不復記憶【見原審卷第55頁反面】）等語。觀之證人即
    告訴人甲○○所為上開證述，其就警察據報到現場時，其有
    無立即隨同警察至派出所製作筆錄、有無告知警察何處受傷
    、警察有無要求檢視其傷勢、丁國書於案發當時所處之位置
    視線有無被擋住、被擋住之原因等事項，先後證述反覆不一
    ，顯有瑕疵，依前開說明，自難單憑其證述遽為不利被告之
    認定。
  (四)證人魏道正（即三采藝術園區大廈Ｈ棟委員，案發時在視聽
    室外面）於原審審理時結證稱：97年12月6 日14時15分許，
    伊是Ｈ棟的委員，代表Ｈ棟參加遴選管理公司之簡報會議，
    伊當時從外面正要走進電影室，見告訴人及被告將手放在對
    方手臂位置互推，自電影室門口推到外面，告訴人很生氣對
    被告說「你給我等著」後，就很氣憤離開，伊當時只聽到被
    告對告訴人說「出去」2 聲，被告是邊推邊喊，後來告訴人
    先離開，伊即與被告及其他委員一起進去電影室，不久警察
    就來了，並未看到告訴人遭被告推倒在地，也沒有聽到被告
    辱罵告訴人，伊在告訴人離開現場前，沒有看到被告以雙手
    推告訴人的胸部，也未聽到告訴人說被告有以雙手推其胸部
    ，伊見被告與告訴人在電影室外面走道要走進大門處互推，
    伊是慢慢走近他們，伊與他們的距離從10公尺到5 公尺，在
    距離他們5 公尺時就停下腳步。後來告訴人再回到現場時，
    就與警察進到電影室指認被告，被告就與警察及告訴人一起
    到外面，伊就繼續留在電影室內等語，核與其於警詢所稱：
    在視聽室門口看見被告及告訴人2 人互推，告訴人被推出去
    ，只聽到被告對甲○○說「出去」，沒聽見被告對告訴人說
    「你他媽的！給我滾出去」，當時伊正朝視聽室走過去等語
    相符（見警卷第13頁）。依證人魏道正之證述，被告與告訴
    人係將手放在對方「手臂」位置互推，其未見到被告以雙手
    推告訴人之胸，亦未見到告訴人遭被告推倒在地上，而林新
    醫院診斷證明書所載告訴人之傷勢則係「左腰部、胸部挫傷
    痛及左手腕抓擦傷」，並非證人魏道正所述雙方互推之手臂
    位置，自難憑證人魏道正證稱被告與告訴人有互推之情事，
    逕予推認告訴人受之上開傷害係被告所為。
  (五)告訴人於97年12月6 日14時15分許，在三采藝術園區大廈視
    聽室，於管理公司作簡報時，大聲叫喊，被告請告訴人出去
    ，在出門前沒有看到毆打，被告並沒有對告訴人大聲叫罵「
    你他媽的！給我滾出去」等情，業據證人丁國書（即三采藝
    術園區主委，案發時在視聽室內）於偵查中結證明確（見偵
    查卷第6 頁）。又證人楊淯誠（原名楊忠耿）於97年12月6
    日帶領怡佳保全股份有限公司之團隊到三采藝術園區大廈視
    聽室作管理公司遴選的簡報，正當其作簡報時，有人發生爭
    執，委員有去維持秩序，當時會場有委員7 、8 人及其公司
    團隊5 人，並沒有看到爭執之人中有人跌倒，且如有人辱罵
    ，在會場內當然聽得到，當時爭執之人有人站在門內，有人
    站在門外，並未聽到有人辱罵「你他媽的！給我滾出去」等
    情，亦據證人楊淯誠於原審審理時結證甚詳（見原審卷第56
    至57頁）。佐以警員林志育於97年12月6 日14時20分許，接
    獲三采藝術園區大廈管理公司經理賴玟秀電話報案，前往現
    場時，告訴人在視聽室外向其表示遭被告以雙手按壓其胸部
    後猛力推倒在地，並同時以言詞辱罵「你他媽的！給我滾出
    去」，要對被告提出傷害及公然侮辱告訴，經其詢問甲○○
    受有何傷害時，告訴人表示胸、腰部疼痛，經其現場檢視並
    無明顯傷害，因告訴人堅持提出告訴，遂帶同告訴人回派出
    所製作筆錄，告訴人在派出所表示欲至醫院開立驗傷證明後
    即離去，直到97年12月7 日18時許，才持林新醫院診斷證明
    書對被告提出告訴之事實，有臺中市警察局第四分局黎明派
    出所警員林志育於98年2 月12日所製作之職務報告書在卷可
    憑（見警卷第1 頁），且告訴人確於97年12月7 日18時30分
    許，至黎明派出所製作筆錄，有該調查筆錄附卷可稽（見警
    卷第7 頁），足證告訴人係於97年12月6 日先到醫院驗傷，
    直至翌日18時許，才攜帶前1 日經急診診斷左腰部、胸部挫
    傷痛及左手抓擦傷之診斷證明書至派出所製作筆錄至明，警
    員林志育之職務報告書所載應與事實相符。依證人丁國書、
    楊淯誠之上開證述，及警員林志育職務報告書之記載，均未
    能證明被告有推打告訴人胸部及出言辱罵告訴人之行為。
  (五)告訴人請求向三采藝術園區管理委員會調取現場錄音錄影、
    電影室平面圖、事發時列席人員簽到簿，經原審及本院向該
    管理委員會發函調取，該管理委員會均覆稱：「因97年12月
    6 日為舉辦管理公司遴選，依慣例當任服務之管理公司所有
    人員需離席不得留於會場內，因此無任何資料移交給現任管
    理公司，故無法提供貴院函文內所需資料。」此有三采藝術
    園區管理委員會98年10月7 日98函字第18號、99年2 月24日
    99函字第5 號函在卷可稽（見原審卷第39頁、本院卷第56
    頁）。告訴人另請求傳訊林新醫院醫師林明裕，其待證事實
    為：證明診斷證明書上之傷勢是告訴人造成或是被告造成（
    見本院卷第45頁反面），經本院先向林新醫院函詢，該院覆
    稱：「據病歷記載，無法判斷傷害係自己造成（或）他人造
    成」，有林新醫療社團法人林新醫院99年3 月2 日林新法人
    醫字第0990000100號函在卷可稽（見本院卷第57頁），本院
    因認並無傳訊林明裕醫師到庭之必要，併予敘明。
  (六)按認定犯罪事實應依證據，為刑事訴訟法所明定，故被告否
    認犯罪事實所持之辯解，縱屬不能成立，仍非有積極證據足
    以證明其犯罪行為，不能遽為有罪之認定，最高法院30年上
    字第1831號判例可資參照。依證人魏道正之上開證述，被告
    與告訴人將手放在對方手臂位置互推，自電影室門口推到外
    面，則被告辯稱：伊只有搭著告訴人之左肩，請他出去，並
    與告訴人一起走到門外，隨即回到會場，並未推告訴人等語
    ，固難採信，惟證人魏道正、丁國書、楊淯誠均證稱被告並
    未將告訴人推倒在地，亦未以「你他媽的！給我滾出去」等
    語辱罵告訴人，且無其他證據可證明告訴人「左腰部、胸部
    挫傷痛及左手腕抓擦傷」等傷害確係被告所為，是依檢察官
    所舉之證據資料，無從使本院形成被告有罪之確信，而有合
    理之懷疑存在。原審認檢察官提出之證據，尚不足為被告有
    罪之積極證明，而為被告無罪之判決，經核並無不當。檢察
    官依告訴人之請求提起上訴，認被告之犯行事證明確，指摘
    原審判決不當，其上訴為無理由，應予駁回。
據上論斷，應依刑事訴訟法第368 條，判決如主文。
本案經檢察官丙○○到庭執行職務。
中    華    民    國    99    年    4     月    21    日
            刑事第十一庭  審判長法  官  郭  同  奇
                                法  官  許  冰  芬
                                法  官  陳  慧  珊
以上正本證明與原本無異。
不得上訴。
                                書記官  高  麗  淇
中    華    民    國    99    年    4     月    21    日

司法院資訊處製作；財團法人民間司法改革基金會備份。
